臺灣雲林地方法院刑事判決　　　　　　　 99年度易字第722號
公　訴　人　臺灣雲林地方法院檢察署檢察官
被　　　告　陳意婷
上列被告因違反毒品危害防制條例案件，經檢察官提起公訴（99
年度毒偵字第1003號），被告於準備程序就被訴事實為有罪之陳
述，經本院合議庭裁定由受命法官獨任行簡式審判程序，判決如
下：
    主    文
陳意婷施用第二級毒品，累犯，處有期徒刑柒月。扣案之吸食器
壹組，沒收之，扣案之第二級毒品甲基安非他命壹包（淨重零點
零捌肆、驗餘淨重零點零貳柒玖公克，含包裝袋壹個），沒收
銷燬之。
    犯罪事實
一、陳意婷前(一)因施用毒品案件，經觀察、勒戒後，認為無繼續
    施用毒品之傾向，於民國94年4 月11日執行完畢釋放出所。
    (二)因持有毒品案件，經臺灣臺北地方法院以95年度簡字第38
      19號判決判處拘役59日，如易科罰金，以新臺幣1,000 元
      折算1 日確定。(三)又於觀察、勒戒執行完畢後5 年內，因
      施用毒品案件，經本院以98年度六簡字第201 號判決判處
      有期徒刑4 月確定，甫於99年7 月14日易科罰金執行完畢
      （構成累犯）。詎其仍不知悔改，復基於施用第二級毒品
      甲基安非他命（下稱甲基安非他命）之犯意，於99年7 月
      27日凌晨某時許，在雲林縣斗六市○○街78號之3 第206
      號室居處，以將甲基安非他命置入玻璃球內點火燒烤後吸
      食煙霧之方式，施用甲基安非他命1 次。嗣於同日（即99
      年7 月27日）上午7 時30分許，為警持本院核發之搜索票
      ，在陳意婷上開居處扣得其所有之甲基安非他命1 包（淨
      重0.0384公克，驗餘淨重0.0279公克）、吸食器1 組及酒
      精燈1 個等物，並經採集陳意婷尿液送驗後，結果呈安非
      他命、甲基安非他命陽性反應，而悉上情。
二、案經彰化縣警察局溪湖分局報告臺灣雲林地方法院檢察署檢
    察官偵查起訴。
    理    由
一、被告陳意婷所犯係死刑、無期徒刑、最輕本刑為3 年以上有
    期徒刑以外之罪，其於準備程序就前揭被訴事實為有罪之陳
    述，經受命法官告知簡式審判程序之旨，並聽取其與公訴人
    之意見後，本院合議庭認無不得或不宜改依簡式審判程序進
    行之情事，依刑事訴訟法第273 條之1 第1 項、第284 條之
    1 規定，裁定由受命法官獨任進行簡式審判程序。
二、上揭犯罪事實，業據被告於本院審理時坦承不諱，而其於99
    年7 月27日上午7 時30分許，為警持本院99年度聲搜字第35
    6 號搜索票至其上開居處搜索查獲，嗣經採集尿液，經送往
    詮昕科技股份有限公司（下稱詮昕公司）以氣相層析質譜儀
    GC/MS 檢驗結果，確呈毒品甲基安非他命陽性反應，此有本
    院99年度聲搜字第356 號搜索票、詮昕公司99年8 月12日濫
    用藥物尿液檢驗報告、同意採證書、彰化縣警察局溪湖分局
    委託檢驗尿液代號與真實姓名對照證單各1 份在卷可憑（見
    警卷第16、24、25頁；偵卷第28頁）。又經將被告於上開時
    、地為警查獲時，當場扣得之疑似甲基安非他命白色粉末物
    1 包，送交憲兵司令部刑事鑑識中心鑑驗結果，確檢出第二
    級毒品甲基安非他命成分（淨重0.0384公克，驗餘淨重0.02
    79公克），此亦有99年11月2 日憲直刑鑑字第0990002139號
    憲兵司令部刑事鑑識中心鑑定書1 份附卷可稽（見偵卷第25
    頁）。此外，有被告於上開時、地為警查獲時扣得之吸食器
    1 組可資佐證，復有搜索扣押筆錄、扣押物品目錄表各1 份
    及照片7 張在卷可憑（見警卷第17、18、第26至29頁）。綜
    上，足認被告上開自白與事證相符，應堪採信。再按92年7
    月9 日修正公布，自93年1 月9 日施行之毒品危害防制條例
    第20條、第23條將施用毒品之刑事處遇程序，區分為「初犯
    」及「5 年內再犯」、「5 年後再犯」。依立法理由之說明
    係以：「初犯」，經觀察、勒戒或強制戒治後，應為不起訴
    處分或不付審理之裁定；經觀察、勒戒或強制戒治執行完畢
    釋放後，「5 年內再犯」者，因其再犯率甚高，原實施之觀
    察、勒戒及強制戒治既已無法收其實效，爰依法追訴或裁定
    交付審理。至於經觀察、勒戒或強制戒治執行完畢釋放後，
    「5 年後再犯」者，前所實施之觀察、勒戒或強制戒治已足
    以遮斷其施用毒品之毒癮，為期自新及協助其斷除毒癮，仍
    適用「初犯」規定，先經觀察、勒戒或強制戒治之程序。從
    而依修正後之規定，僅限於「初犯」及「5 年後再犯」二種
    情形，始應先經觀察、勒戒或強制戒治程序。倘被告於5 年
    內已再犯，經依法追訴處罰，縱其第3 次（或第3 次以上）
    再度施用毒品之時間，在初犯經觀察、勒戒或強制戒治執行
    完畢釋放5 年以後，已不合於「5 年後再犯」之規定，且因
    已於「5 年內再犯」，顯見其再犯率甚高，原實施觀察、勒
    戒或強制戒治，已無法收其實效，即應依該條例第10條處罰
    。至於第3 次（或第3 次以上）施用毒品之時間，是否宜有
    期間限制？以多久為適宜？則分屬刑事政策、專門醫學之範
    圍，非審判機關所能決定，有待循立法途徑解決，此有最高
    法院97年9 月9 日97年度第5 次刑事庭會議決議、99年臺非
    字第49號判決可為參照。是本案被告因施用毒品案件，先經
    裁定送觀察、勒戒後，認無繼續施用毒品之傾向，於94年4
    月11日執行完畢釋放出所。再因施用毒品案件，經本院以98
    年度六簡字第201 號判決判處有期徒刑4 月確定，甫於99年
    7 月14日易科罰金執行完畢，此有臺灣高等法院被告前案紀
    錄表1 份附卷可參，從而，被告雖係於受觀察勒戒執行完畢
    後5 年後，再犯本案毒品危害防制條例第10條第2 項之罪，
    惟因前述5 年內曾另再犯施用毒品罪名而屬3 犯以上，事證
    明確，被告犯行堪以認定，應依法論科。
三、查甲基安非他命係屬毒品危害防制條例第2 條第2 項第2 款
    所稱之第二級毒品。核被告所為，係犯毒品危害防制條例第
    10條第2 項之施用第二級毒品罪。被告因施用甲基安非他命
    而持有甲基安非他命之低度行為，應為施用之高度行為所吸
    收，不另論罪。再被告有犯罪事實欄所載徒刑執行完畢之前
    科紀錄，此有卷附臺灣高等法院被告前案紀錄表可按，其於
    受徒刑之執行完畢後，5 年以內故意再犯本案有期徒刑以上
    之罪，為累犯，應依刑法第47條第1 項規定加重其刑。爰審
    酌被告有犯罪事實欄所載持有、施用毒品之前案記錄，有上
    開前案紀錄表在卷可參，且被告前因施用毒品案件，已經觀
    察勒戒、起訴科刑執行完畢，竟無視毒品對於自身健康之戕
    害及國家對杜絕毒品犯罪之禁令，不知徹底袪除施用毒品之
    惡習，殊不可取，然考量被告施用毒品之犯行，本質上乃屬
    戕害自己身心健康之行為，尚未有嚴重破壞社會秩序或侵害
    他人權益之情形，且犯後坦承犯行，態度良好，暨其自陳目
    前擔任服務業工作，月收入約新臺幣2 萬多元、國中肄業，
    未同住祖母以及領有殘障手冊之父親，均需其扶養，並念及
    其年紀尚輕等一切情狀，量處如主文所示之刑。
四、沒收部分：
  (一)扣案之吸食器1 組，係被告所有供其施用甲基安非他命所用
    之物，業據被告於本院審理時供承在卷，應依刑法第38條第
    1 項第2 款宣告沒收。
  (二)扣案之甲基安非他命1 包（淨重0.0384公克，驗餘淨重0.02
    79公克）係第二級毒品，自應依毒品危害防制條例第18條第
    1 項前段規定沒收銷燬之。又扣案之上開甲基安非他命包裝
    袋1 個，因現今採用之鑑驗方式，包裝袋仍會殘留微量毒品
    而無法將之完全析離，此為法院審理毒品案件時所已知，則
    上開扣案之包裝袋既無法與上開毒品完全析離，自屬毒品之
    一部分，應依毒品危害防制條例第18條第1 項前段規定沒收
    銷燬之。另因送鑑用罊之毒品，已不存在，自無從沒收之，
    附此敘明。
  (三)至扣案之酒精燈1 個，雖為被告所有，但無積極證據證明與
    本案被告施用毒品之犯行有關，且非屬違禁物，爰不予宣告
    沒收。
據上論斷，應依刑事訴訟法273 條之1 第1 項、第299 條第1 項
前段，毒品危害防制條例第10條第2 項、第18條第1 項前段，刑
法第11條前段、第47條第1 項、第38條第1 項第2 款，判決如主
文。
本案經檢察官莊珂惠到庭執行職務。
中    華    民    國  100     年    1     月    11    日
                  刑事第三庭  法  官  陳雅琪
以上正本證明與原本無異。
如不服本判決應於收受判決後10日內向本院提出上訴書狀，並應
敘述具體理由；其未敘述上訴理由者，應於上訴期間屆滿後20日
內向本院補提理由書（均須按他造當事人之人數附繕本）。「切
勿逕送上級法院」。
                              書記官  顏錦清
中    華    民    國  100     年    1     月    11    日
附錄法條：毒品危害防制條例第10條
施用第一級毒品者，處 6 月以上 5 年以下有期徒刑。
施用第二級毒品者，處 3 年以下有期徒刑。